臺灣臺中地方法院刑事判決　　　　　　　96年度易字第1849號
公　訴　人　臺灣臺中地方法院檢察署檢察官
被　　　告　丙○○
　　　　　　　　　　　1弄48.
　　　　　　　　　　　1弄48.
上列被告因詐欺案件，經檢察官提起公訴（95年度偵字第15528
號），本院判決如下：
    主    文
丙○○無罪。
    理    由
一、公訴意旨略以：乙○○（已審結）因缺錢花用，於見報紙刊
    登之廣告得知有人收購郵局、銀行等金融機構帳戶之存摺及
    提款卡，即基於幫助詐欺取財之不確定故意，以電話聯絡後
    ，先於民國九十四年十一月十四日，至台新國際商業銀行（
    下簡稱台新銀行）開立帳戶，完畢後旋即相約在臺中縣豐原
    市某一「麥當勞」速食店門前，以新臺幣（下同）五千元之
    代價，將其前揭所申辦之台新銀行（帳號：0000000
    0000000號）存摺及提款卡（附密碼），交予姓名、
    年籍均不詳之「莫先生」作為詐騙之帳戶。而被告丙○○亦
    於可預見他人利用自己所申請之行動電話有供作財產犯罪用
    途之可能，竟仍基於幫助不詳之人詐欺取財之不確定故意，
    於不詳時間，在臺北縣板橋市某店內，將其於九十四年十一
    月十日向遠傳電信股份有限公司（下稱遠傳電信公司）所申
    請之行動電話號碼0000000000號SIM卡交予不詳
    之人作為詐騙電話之使用。嗣該「莫先生」、不詳之人及所
    屬詐騙集團即基於意圖為自己不法之所有，於同年月十六日
    二十一時許，以被告丙○○所申辦之前揭電話號碼0000
    000000號撥電予甲○○，佯裝為朋友以偽稱：要幫忙
    測試系統帳號云云，致使甲○○信以為真，而依對方指示至
    金融機關所附設之自動櫃員機前操作，同日二十三時六分至
    九分間，陸續匯款二萬元及一萬五千元至乙○○所有之上開
    帳戶內，嗣因甲○○發現受騙報警，因認被告丙○○涉犯刑
    法第三十條第一項、第三百三十九條第一項之幫助詐欺取財
    罪嫌。
二、按犯罪事實應依證據認定之，無證據不得認定犯罪事實，刑
    事訴訟法第一百五十四條第二項定有明文。次按所謂認定犯
    罪事實之證據，係指足以認定被告確有犯罪行為之積極證據
    而言，該項證據自須適合於被告犯罪事實之認定，始得採為
    斷罪之資料；又認定不利於被告之事實，須依積極證據，苟
    積極證據不足為不利於被告事實之認定時，即應為有利於被
    告之認定，更不必有何有利之證據；事實之認定，應憑證據
    ，如未能發現相當確實證據，或證據不足以證明，自不能以
    推測或擬制之方法，以為裁判之基礎，最高法院二十九年上
    字第三一０五號、三十年上字第八一六號、四十年台上字第
    八六號判例可資參照。且刑事訴訟上之證明資料，無論其為
    直接證據或間接證據，而為認定犯罪事實所憑，均須達於通
    常一般之人均不致有所懷疑，而得確信其為真實之程度，始
    得據為有罪之認定，若其關於被告是否犯罪之證明未能達此
    程度，而有合理懷疑之存在，致使無從形成有罪之確信，即
    不得遽為不利被告之認定，亦有最高法院七十六年台上字第
    四九八六號判例可循。又檢察官就被告犯罪事實，應負舉證
    責任，並指出證明之方法，刑事訴訟法第一百六十一條第一
    項定有明文，因此，檢察官對於起訴之犯罪事實，應負提出
    證據及說服之實質舉證責任。倘其所提出之證據，不足為被
    告有罪之積極證明，或其指出證明之方法，無從說服法院以
    形成被告有罪之心證，基於無罪推定之原則，自應為被告無
    罪判決之諭知，最高法院九十二年台上字第一二八號判例參
    照。
三、公訴意旨認被告丙○○涉犯幫助詐欺取財罪嫌，無非係以證
    人即被害人甲○○於警偵訊之證述，並有同案被告乙○○於
    台新銀行之開戶基本資料及帳戶交易明細資料、被害人匯款
    至同案被告乙○○帳戶之自動櫃員機轉匯款單、被害人於臺
    灣中小企業銀行帳戶存摺明細、上開遠傳電信公司行動電話
    門號之申請人基本資料、行動電話門號申請書為其論據之基
    礎。
四、訊據被告丙○○堅詞否認有何幫助詐欺取財之犯行，並辯稱
    ：上開遠傳電信公司行動電話門號並非伊所申辦的，門號申
    請書上的簽名不是伊簽的，伊於九十四年十一、十二月間在
    臺北縣板橋市一家夜店工作時，店家曾經為其申辦行動電話
    門號，但伊並未使用，後來便丟掉了，所申辦的門號與上開
    遠傳電信公司行動電話門號不同等語。經查：
  (一)證人即被害人甲○○於九十四年十一月十六日二十一時許，
    接獲詐欺集團成員以前開0000000000號行動電話
    撥打證人甲○○電話，佯稱係其友人，並請甲○○幫忙測試
    系統帳號云云，致甲○○因此陷於錯誤，於同日依其指示至
    台新銀行之自動櫃員機操作，而於二十三時六分至十分間，
    先後匯款二萬元及一萬五千元至同案被告乙○○上開台新銀
    行帳戶內等情，業據證人甲○○分別於警詢、偵訊中指證綦
    詳，並有台新國際商業銀行九十四年十二月五日台新作集字
    第九四一五二七四號函附之同案被告乙○○上開台新銀行帳
    戶之客戶基本資料、客戶歷史交易清單及被害人甲○○於台
    新銀行自動櫃員機之交易明細表各一份附卷可稽，堪可認定
    。惟此僅得證明證人甲○○確遭人以前開方式詐欺，但仍不
    足以推論前開0000000000號行動電話係被告丙○○提供予詐欺集團成員使用。
  (二)公訴人固以上開0000000000遠傳電信公司行動電
    話門號之申請人基本資料、行動電話門號申請書資料，而認
    前開0000000000號行動電話為被告丙○○所申請
    ，而詐欺證人甲○○之詐欺集團成員確係以前開電話與證人
    甲○○聯絡，進而推論前開行動電話應係被告丙○○提供予
    詐欺集團成員使用云云。惟查，卷附之000000000
    0號行動電話門號申請書上簽名欄之「丙○○」字跡，經本
    院與被告丙○○當庭書寫之「丙○○」字跡，相互比對，兩
    者書寫之神韻、運筆之筆順及文字之結構顯有不同，應非出
    於同一人之手筆，再該申請書上聯絡地址欄之「板橋市○○
    路『2』段居仁巷『1』弄48號3樓」字跡，與被告丙○○當
    庭書寫之地址「板橋市○○路『二』段居仁巷『一』弄48號
    3F 」字跡進行比對，除發現兩者書寫之神韻、運筆之筆順
    及文字之結構不同外，並發現兩者對於書寫地址之用字習慣
    不同（如『』所示）。又該申請書上記載之聯絡電話「（０
    二）00000000號」，被告丙○○否認為其所持用，
    亦與被告丙○○自承當時所使用之聯絡電話「（０二）00
    000000號」不符（見本院九十六年五月三十日審判筆
    錄第四頁），並無證據證明申請書上所載聯絡電話確係被告
    丙○○所持用。而申請書上所附被告丙○○身分證、健保卡
    影本，僅係影本，不能憑此證明係被告丙○○本人申辦時所
    提出。準此，前開0000000000門號之行動電話申
    請書上所留存之聯絡電話資料及證件影本，不能證明係被告
    丙○○所使用或提出，且該申請書上簽名、聯絡地址之字跡
    ，亦與被告丙○○之字跡不同，足見前開00000000
    00號之行動電話應非被告丙○○所申請。而卷附上開00
    00000000號行動電話門號之申請人基本資料（見警
    卷第二二頁、見偵查卷第二二頁），則係本於上開門號申請
    書所填寫之原始資料而為登載存檔之紀錄，僅足推認該門號
    之使用期間為何，尚難證明確係被告丙○○所申辦或持用。
    被告丙○○固供承其於九十四年十一、十二月間在臺北縣板
    橋市一家夜店工作時，店家曾經為其申辦行動電話門號等情
    ，然公訴意旨所陳被告丙○○之工作地點、店家人員尚非明
    確，無從證明被告丙○○於斯時經店家為其所申辦之門號與
    本案0000000000號行動電話門號確屬同一。是以
    ，本案既無法證明前開0000000000號行動電話門
    號係被告所申請，自無法以此進一步推論前開000000
    0000號行動電話之門號係被告丙○○提供予詐欺集團成
    員供詐欺取財使用，而有幫助詐欺取財之犯行。
五、綜上所述，本件被告丙○○被訴幫助詐欺取財之犯行，公訴
    人所提出之證據或所指出之證明方法，尚不足為被告丙○○
    有罪之積極證明，或說服本院形成被告丙○○有罪之心證。
    公訴人所指此部分之犯罪事實即屬不能證明，揆諸前開說明
    ，依法自應諭知無罪之判決。
據上論斷，應依刑事訴訟法第三百零一條第一項，判決如主文。
中　　華　　民　　國　　96　　年　　6 　　月　　13　　日
                  臺灣臺中地方法院刑事第五庭
                      審判長法  官  鍾堯航
                            法  官  巫淑芳
                            法  官  吳崇道
上正本證明與原本無異。
如不服本判決，應於送達後十日內向本院提出上訴狀（須附繕
本），上訴於臺灣高等法院臺中分院。
                            書記官  黃舜民
中　　華　　民　　國　　96　　年　　6 　　月　　13　　日
